臺灣臺北地方法院民事判決　　　　　　　94年度訴字第3615號
原　　　告　　聯邦商業銀行股份有限公司
法定代理人　　丁○○
訴訟代理人　　戊○○
　　　　　　　乙○○
被　　　告　　丙○○
兼訴訟代理人　甲○○
上列當事人間請求給付信用卡消費款事件，本院於民國94年10月
14日辯論終結，判決如下：
    主  文
被告應連帶給付原告新臺幣肆萬參仟陸佰伍拾元，及其中新臺幣
肆萬參仟貳佰陸拾壹元自民國九十四年三月三十一日起至清償日
止，按年息百分之十九點七一計算之利息。
被告甲○○應給付原告新臺幣陸拾肆萬貳仟零陸拾陸元，及其中
新臺幣陸拾參萬陸仟壹佰參拾元自民國九十四年三月三十一日起
至清償日止，按年息百分之十九點七一計算之利息。
原告其餘之訴駁回。
訴訟費用由被告連帶負擔十分之一，餘由被告甲○○負擔。
本判決第一項得假執行。
    事  實  及  理  由
一、原告主張：
（一）被告甲○○於民國81年12月23日邀同被告丙○○為附卡申
      請人，與原告成立信用卡使用契約，領用信用卡使用，依
      約正、附卡持卡人就個別使用信用卡所生應付帳款互負連
      帶清償責任，被告得於財團法人聯合信用卡處理中心特約
      商店記帳消費，但應於次月繳款截止日前向原告清償，逾
      期則應給付週年利率19.7% 計算之利息，及自延滯日起6
      個月內以每月新臺幣（下同）1,500 元之違約金，被告自
      86年5 月27日起至94年3 月31日止，共消費計帳43,649元
      ，其中43,261元為消費款，388 元為循環利息，被告依約
      應負連帶清償責任。
（二）被告甲○○另於89年10月6 日起先後與原告成立信用卡使
      用契約，請領信用卡使用，依約被告甲○○得於財團法人
      聯合信用卡處理中心特約商店記帳消費，但應於次月繳款
      截止日前向原告清償，逾期則應給付週年利率19.7% 計算
      之利息，及自延滯日起6 個月內以每月1,500 元之違約金
      。被告自89年10月25日起至94年3 月31日止，消費記帳
      642,066 元，其中636,130 元為消費款，6,936 元為循環
      利息。
（三）依信用卡使用契約之法律關係，求命判決被告如數給付上
      開款項及利息、違約金等語。並聲明： (1)被告應連帶給
      付原告43,649元，及自94年3 月31日起至清償日止，按週
      年利率19.7% 計算之利息，暨自延滯日即94年4 月19日起
      6 個月內，以每個月1,500 元計算之違約金。 (2)被告甲
      ○○應給付原告642,066 元，及其中636,130 元部分自94
      年3 月31日起至清償日止，按週年利率19.7%計算之利息
二、被告略以：被告甲○○使用原告信用卡達15年消費期間，期
    間繳款正常，後因經商失敗已於94年4 月13日向臺灣板橋地
    方法院民事庭聲請破產和解，被告甲○○並主動傳真予原告
    ，原告明知此事仍執意提出訴訟，行逕與盜匪無異。又被告
    丙○○已於93年11月5 日與被告甲○○離婚，並取消信用卡
    附卡3 年，該信用卡消費為被告甲○○所消費，與被告丙○
    ○無涉等語置辯。
三、原告主張之事實，業據其提出信用卡申請書暨約定條款、歷
    史帳單、消費帳單明細查詢等件影本為證，自足信為實在。
    至被告李素華辯稱已終止與原告間之附卡信用卡契約一節，
    為原告所否認。而被告丙○○就其上開主張則未能提出相當
    之證據以資證明，其上開辯解尚無足取。至被告甲○○主張
    業已聲請破產和解，然該部分聲請既未能與原告達成破產和
    解，則對原告即無拘束力，原告自得另訴請求。
四、按利息不得滾入原本再生利息。但當事人以書面約定，利息
    遲付逾一年後，經催告而不償還時，債權人得將遲付之利息
    滾入原本者，依其約定。前項規定，如商業上另有習慣者，
    不適用之，民法第207 條定有明文。本件原告聲明第1 項請
    求被告連帶給付原告43,649元，及自94年3 月31日起至清償
    日止，按週年利率19.7% 計算之利息部分，原告已陳明其中
    ，其中43,261元為消費款，388 元為循環利息等語，則依此
    其中388 元即不得再滾入原本再生利息，原告就此部分亦請
    求依週年利率19.71%計算之利息，即屬無據。
五、按約定利率，超過週年20% 者，債權人對於超過部分之利息
    ，無請求權。債權人除前條限定之利息外，不得以折扣或其
    他方法，巧取利益。又約定之違約金額過高者，法院得減至
    相當之數額，民法第205 條、第206 條及第252 條定有明文
    。查，原告另聲明第1 項請求被告連帶給付自依週年利率
    19.71%計算之利息及延滯日即94年4 月19日起6 個月內按月
    給付1,500 之違約金部分。是如約定利率及違約金總額超過
    法定利率20％者，超過部分應屬巧取利益，本院自得予以酌
    減。經查，本件原告請求之約定利率已達19.71%，已甚為接
    近法定週年利率20% 之上限，如再加上約定之違約金，利率
    總和超過法定年息甚多，其名雖為違約金亦應係利息之延伸
    ，債權人為規避法定利率上限，往往從高約定違約金之金額
    ，成為巧取重利之途徑，故民法第252 條規定約定之違約金
    過高者，法律賦予法院核減之職權，而不待債務人之聲請。
    又查近年來國內貨幣市場之利率已大幅調降，相較於作為政
    府各項政策性貸款貸放利率計算基準之中華郵政股份有限公
    司二年期定期儲金機動利率年息1.55％，本件原告請求之利
    息及違約金總額亦顯為偏高，殊非公允，故本院認為原告請
    求之違約金應酌減為新臺幣1 元為適當。從而原告訴請被告
    給付如主文第1 、2 項所示之金額、利息及違約金，洵屬正
    當，應予准許，至逾此部分之請求，為無理由，應予駁回。
六、本判決第1 項原告勝訴金額未逾50萬元，應依職權宣告假執
    行。
七、因本案事證已臻明確，兩造其餘主張陳述及所提之證據，經
    審酌後於本判決無影響，爰不一一論駁，附此說明。
八、據上論結，本件原告之訴為一部有理由，一部無理由，依民
    事訴訟法第第79條第85條第1 項但書、第85條第2 項、第38
    9 條第1 項第5 款，判決如主文。
中　　華　　民　　國　　94　　年　　10　　月　　27　　日
                        民事第二庭法  官  蔡政哲
上為正本係照原本作成。
如對本判決不服，應於送達後20日內，向本院提出上訴狀。
中　　華　　民　　國　　94　　年　　10　　月　　27　　日
                                  書記官  柯月英
